臺灣高等法院民事判決　　　　　　　　　 96年度上字第730號
上　訴　人　甲○○
　　　　　　丙○○
共　　　同
訴訟代理人　黃重鋼律師
　　　　　　林上鈞律師
　　　　　　李詩皓律師
被上訴人　　乙○○
上列當事人間返還租賃房屋等事件，上訴人對於中華民國96年5
月29日台灣板橋地方法院96年度訴字第216 號第一審判決提起上
訴，本院於96年12 月11日言詞辯論終結，判決如下：
    主      文
原判決主文第一項關於遷讓交還房屋履行期間壹年貳月部分廢棄
。
第二審訴訟費用由被上訴人負擔。
    事實及理由
一、上訴人起訴主張：上訴人林細滿所有坐落台北縣板橋市○○
    段1652地號土地上，門牌號碼台北縣板橋市○○路69巷12號
    房屋（下稱系爭房屋），由上訴人林芷柔（上訴人林細滿之
    女，原名甲○○）於民國（下同）94年2 月間出租與被上訴
    人，租賃期間自94年2 月1 日起至95年7 月31日止，租金每
    月新台幣（下同）35,000元。租期屆滿前，上訴人林芷柔已
    於95年3 月29日以存證信函告知被上訴人不再續租，租期屆
    滿後，被上訴人竟拒絕遷讓，上訴人丙○○爰依民法第767
    條所有物返還請求權；上訴人林芷柔依民法第450 條、第
    455 條租賃物還返之法律關係，請求被上訴人遷讓房屋，併
    依民法第179 條規定，請求被上訴人按月給付相當租金35,
    000 之不當利得。
二、被上訴人則以：伊於88年12月間受訴外人即上訴人林芷柔之
    父林憲烈所託，代為管理春暉幼稚園，依教育局規定，租借
    土地經營幼稚園，應辦理租用3 年以上之公證契約，上訴人
    林芷柔非系爭房屋之所有權人，又無訴外人林憲烈之委託書
    ，竟騙伊簽訂為期僅1 年之無效租約，伊現仍有幼稚園大班
    學生7 人，為免幼童於學齡前轉校，產生適應環境困難、無
    法專心學習等影響，伊將於97年7 月終止幼稚園並還屋等語
    ，資為抗辯。
三、原審對於上訴人之請求，判決：(一)被上訴人應自坐落於台北
    縣板橋市○○段1652地號土地，門牌號碼台北縣板橋市○○
    路69巷12號房屋遷出，將上開房屋返還上訴人。其履行期間
    為1 年2 月。(二)被上訴人應自95年8 月1 日起至遷讓交還第
    1 項所示房屋之日止，按月給付上訴人丙○○35,000元。(三)
    上訴人其餘之訴駁回。上訴人不服，提起上訴，求為判決：
    原判決主文關於酌定履行期間部分廢棄（返還房屋部分，經
    原審裁定駁回上訴人之上訴；其餘部分，兩造未上訴，均已
    確定），被上訴人則聲明：駁回上訴。
四、兩造不爭執事項（見本院卷第27頁反面）：
  (一)坐落於台北縣板橋市○○段1652地號土地上，（建號1772）
    ，門牌號碼台北縣板橋市○○路69巷12號房屋、面積103.06
    平方公尺，為上訴人林細滿所有（見原審95年度板簡字第67
    31號卷第14、15頁所有權狀）。
  (二)上訴人林芷柔於94年2 月間，就系爭房屋與被上訴人簽訂租
    賃契約，租賃期間自94年2 月1 日起至95年7 月31日止，租
    金每月為35,000元（見原審95年度板簡字第6731號卷第7-13
    頁租賃契約）。
  (三)租賃契約屆滿前，上訴人林芷柔曾以口頭並於95年3 月29日
    以存證信函知被上訴人不再續租（見原審95年度板簡字第67
    31號卷第16頁存證信函）。
  (四)系爭房屋現為被上訴人經營春暉幼稚園使用。
五、兩造同意依民事訴訟法第270 條之1 第1 項第3 款規定，整
    理並協議簡化爭點為：被上訴人遷讓返還系爭房屋，應否斟
    酌履行期間（見本院卷第28頁）？
    按判決所命之給付，其性質非長期間不能履行，或斟酌被告
    之境況，兼顧原告之利益，法院得於判決內定相當之履行期
    間或命分期給付，民事訴訟法第396 條第1 項定有明文。被
    上訴人抗辯承租系爭房屋經營幼稚園，現仍有大班學生7 人
    ，上訴人對此不爭執，固堪信為真實，惟查，被上訴人自承
    89年間與上訴人林芷柔父親林憲烈簽約5 年，94年1 月租約
    期滿（見原審卷96年4 月17日言詞辯論筆錄第2 頁）；亦不
    否認與上訴人林芷柔訂立之租賃契約，應於95年7 月31日到
    期；上訴人林芷柔又曾於95年3 月29日以存證信函事先告知
    不再續約，是足認被上訴人對應於95年7 月31日前遷讓房屋
    一事，非不可預見，再參酌上訴人於95年11月27日即起訴請
    求被上訴人搬遷未果，迄本院於96年12月11日言詞辯論期日
    止，又已逾1 年之久，被上訴人應已有足夠時間向學生家長
    說明園址租賃情形，或委婉轉知家長於學期結束後，自行轉
    學或代為轉介到其他幼稚園，或另謀新址繼續營運，性質上
    應無「非長期間不能履行」之情事，自無酌定履行期間之必
    要，原審酌定履行期間1 年2 月即有未當，上訴意旨指摘原
    判決此部分不當，求予廢棄，為有理由，爰由本院廢棄改判
    。
六、本件事證已臻明確，兩造其餘攻擊、防禦方法及未經援用之
    證據，經本院審酌後認對判決結果不生影響，爰不一一論列
    ，附此敘明。
七、據上論結，本件上訴為無理由，依民事訴訟法第449 條第1
    項、第78條，判決如主文。
中　　華　　民　　國　　96　　年　　12　　月　　25　　日
                    民事第十五庭
                        審判長法  官  林恩山
                              法  官  楊絮雲
                              法  官  陳雅玲
正本係照原本作成。
不得上訴。
中　　華　　民　　國　　96　　年　　12　　月　　26　　日
　　　　　　　　　　　　　　　書記官  葉國乾
